【裁判字號】    89,交上易,181
【裁判日期】    890307
【裁判案由】    過失傷害
【裁判全文】
台灣高等法院台中分院刑事判決                  八十九年度交上易字第一八一號
    上  訴  人  臺灣台中地方法院檢察署檢察官
    被      告  乙○○
右上訴人因被告過失傷害案件，不服臺灣台中地方法院八十八年度交易字第五四三號
中華民國八十八年十二月二日第一審判決（起訴案號：臺灣台中地方法院檢察署八十
八年度偵字第六六八○號），提起上訴，本院判決如左：
      主  文
上訴駁回。
      理  由
一、公訴意旨略以：乙○○於民國（下同）八十七年十二月三十日二十三時許，駕駛
    Ａ五─三三五一號自用小客車，沿台中市○○○街往文心路方向行駛，途經大墩
    五街與大英西一街交岔路口時，理應注意車輛行駛時，駕駛人應注意車前狀況，
    隨時採取必要之安全措施，而依當時情形，又無不能注意之情事，竟疏於注意，
    遂於通過上開交岔路口時，超越加速行駛，撞及正在該路口等待穿越，分別由丙○○與甲○○所騎乘之機車，致人車倒地後，甲○○受有左肩部挫傷等傷害、丙○○則受有右側股骨粉碎性骨折之傷害。因認乙○○犯有刑法第二百八十四條第
    一項前段之過失傷害罪嫌等語。
二、本案經本院審理結果，認被告被訴過失傷害犯行係屬不能證明，其證據及理由，
    業據第一審判決書理由欄記載甚詳，爰引用之 (如附件)。
三、檢察官上訴意旨略以：(1)被告於警訊及偵查中均無法提出確實之證人，證明車禍
    發生當時之行蹤，卻於審理中任意提一證人證明其未駕車肇事，顯見係臨訟杜撰
    之證據。(2)被告對於停車於停車場之事實無法證明，且被告係於車禍發生後數小
    時才報案失竊，並非於車禍發生前報案。(3)被告無法為其涉案之疑點澄清，反而
    積極與被害人尋求和解，違反經驗常情云云。
四、按為訴訟上證明之資料，須通常一般之人均不致於有所懷疑，而得確信其為真實
    之程度者，始得據為有罪之認定。倘其證明尚未達於此一程度，而有合理性懷疑
    存在時，即不得遽認被告犯罪。又，刑事訴訟之被告依法並無自證無罪之義務，
    若控罪所憑之積極證據，在生活經驗上尚不足以排除其他有利被告之合理推斷，
    致不足以證明犯罪事實時，仍不能因被告否認犯罪之辯解不成立，資為無視積極
    證據不足之理由，通觀最高法院七十六年度台上字第四九八六號、三十年上字第
    四八二號、三十年上字第一八三一號等判例所持一貫見解，不難明瞭。本院查：
  (一)依八十八年二月二日被告警訊筆錄之警方問話內容所示，本件被告所有小客車於
    八十七年十二月三十日晚間發生事故後，警方隨即由現場遺留之小客車車牌查明
    係被告所有，並於八十七年十二月三十一日凌晨零時許，通知被告前往派出所說
    明，被告於前往派出所後即表明該車停放於台中市○○路。該車嗣於八十七年十
    二月三十一日十一時，警方通知尋獲該車等情，核與證人即警員蘇聰敏於原審調
    查時所證：八十七年十二月三十一日上午十時許，據民眾打電話向警方報案稱有
    輛車子掉進田裡，伊前往現場處理，始知係失竊之Ａ五─三三五一號自用小客車
    而尋獲等語相符，復有台中市警察局車輛尋獲受理報案單附卷可考。而Ａ五─三
    三五一號自用小客車尋獲後，除前車頭有撞擊痕跡、前方車牌掉落及左前側、左
    側車身有凹損外，左前車門鎖及方向盤起動鎖有遭異物破壞痕跡，亦有証人蘇聰
    敏提出該車照片八張附卷可查。依本件車禍發生後之處理經過、肇事車輛尋獲過
    程及左前車門鎖及方向盤起動鎖有遭異物破壞痕跡綜合觀之，該車於肇事時是否
    確為被告所駕駛，有合理之可疑。
  (二)本件車禍發生後，告訴人甲○○、丙○○以被告為對造人申請台中市南屯區調解
    委員會調解，於八十八年一月二十一日進行第一次調解時，雙方意見不一致，無
    法達成共識，再擇日於一月二十八日進行第二次調解，惟被告並未到場，致調解
    不成立等情，有調解不成立證明書影本一紙附偵查卷可查。告訴人甲○○於本院
    調查時亦指稱，第一次前往調解前電話聯絡及調解時，被告均有表示該車因失竊
    ，肇事時並非伊所駕駛等語，上開調解既係告訴人所聲請，被告又係肇事車輛之
    所有人，事後且未達成協議，是被告出席八十八年一月二十一日之調解，乃事理
    之常，尚難遽此認定被告因心虛而積極謀求和解，而為被告不利之認定。
五、從而原審以不能證明被告犯罪，而依刑事訴訟法第三百零一條第一項規定，諭知
    無罪之判決，經核認事用法，並無不合，檢察官上訴意旨認應就被告予以論罪科
    刑，而指摘原判決不當，經查為無理由，應予駁回。
六、據上論斷，應依刑事訴訟法第三百七十三條、第三百六十八條，判決如主文。
本案經檢察官丁○○到庭執行職務。
中      華      民      國    八十九     年       三      月     七     日
             臺灣高等法院臺中分院刑事第十二庭
                                          審判長法  官  洪  耀  宗
                                                法  官  郭  同  奇
                                                法  官  劉  登  俊
右正本證明與原本無異。
不得上訴。
                                                書記官  朱  敏  諄
中      華      民      國    八十九     年       三      月    九      日
                                                                        Ｈ
臺灣臺中地方法院刑事判決                八十八年度交易字第五四三號
    公  訴  人  臺灣臺中地方法院檢察署檢察官
    被      告  乙○○  女二十七歲( 民國○○○年○月○日生)
                        住台中市南屯區春安里建功南一六巷三一號
                        現居台中市○○區○○路一七０號六樓之十五
                        身分證統一編號：Ｌ二二一四四二三三號
右列被告因過失傷害案件，經檢察官提起公訴 (八十八年度偵字第六六八０號），本
院判決如左：
    主      文
乙○○無罪。
    理      由
一、公訴意旨略以：乙○○於民國（下同）八十七年十二月三十日二十三時許，駕駛
    Ａ五－三三五一號自用小客車，沿台中市○○○街往文心路方向行駛，途經大墩
    五街與大英西一街交岔路口時，理應注意車輛行駛時，駕駛人應注意車前狀況，
    隨時採取必要之安全措施，而依當時情形，又無不能注意之情事，竟疏於注意，
    遂於通過上開交岔路口時，超越加速行駛，撞及正在該路口等待穿越，分別由丙○○與甲○○所騎乘之機車，致人車倒地後，甲○○受有左肩部挫傷等傷害、丙○○則受有右側股骨粉碎性骨折之傷害。因認乙○○犯有刑法第二百八十四條第
    一項前段之過失傷害罪嫌等語。
二、本件公訴人認被告乙○○涉犯上開罪嫌，無非以告訴人丙○○、甲○○於警、偵
    訊中之指訴及其提出診斷証明書為証，且被告於警、偵訊中均表示，其於車禍發
    生後有與告訴人協調和解，表示願意賠償之意，若其非肇事者，何須如此心虛企
    與告訴人尋求和解，又何須與告訴人至調解委員會調解，益証被告肇事欲尋求解
    決之意圖甚明為其論據。訊之被告乙○○固坦承車牌號碼Ａ五－三二五一號自用
    小客車係其所有，然堅決否認有何過失犯行，辯稱：伊於八十七年十二月三十日
    晚上九時五十分許，從伊住處駕駛該車至台中市○○路東興公園路旁停放後，即
    前往台中市金錢豹酒店大隆店上班，嗣於翌日凌晨零時許，警方通知伊駕駛該車
    肇事逃逸，伊始知該車遭竊，乃於同日凌晨三時許，向台中市警察局第一分局公
    益派出所報案該車失竊，迄同日上午十一時許，警方通知伊該車尋獲，伊見該車
    左前車門鎖及方向盤起動鎖有遭破壞痕跡；且因伊係車主，基於道義上責任，乃
    前往醫院探視告訴人，嗣告訴人聲請調解委員會調解，伊到場曾向告訴人稱肇事
    當時該車失竊，伊非該車駕駛人等情，伊實未於前開時地駕駛該車或將該車借供
    他人使用撞傷告訴人肇事逃逸等語。
三、按犯罪事實應依証據認定之，無証據不得推定其犯罪事實，刑事訴訟法第一百五
    十四條定有明文。經查本件被告乙○○於發生車禍當時即八十七年十二月三十日
    晚上十一時左右，正在台中市金錢豹酒店大隆店上班等情，此經証人即當時在該
    店與被告在一起之客人何永吉到庭結証屬實；且被告嗣經警方通知其所有Ａ五－
    三三五一號自用小客車於前開時地肇事逃逸後，始知其停放在台中市○○路東興
    公園路旁之該自用小客車遭竊，乃於翌（三十一）日凌晨三時許，前往台中市警
    察局第一分局公益派出所報案該車失竊，有車輛失竊資料個別查詢報表附卷可稽
    ；又八十七年十二月三十一日上午十時許，據民眾打電話向警方報案稱有輛車子
    掉進田裡，經警員蘇聰敏前往現場處理，始知係失竊之Ａ五－三三五一號自用小
    客車而尋獲，亦經証人蘇聰敏証述在卷，復有台中市警察局車輛尋獲受理報案單
    附卷可考；而Ａ五－三三五一號自用小客車尋獲後，除前車頭有撞擊痕跡、車牌
    掉落及左前側、左側車身有凹損外，左前車門鎖及方向盤起動鎖有遭異物破壞痕
    跡，亦有証人蘇聰敏提出該車照片八張附卷可查；參以被告於告訴人丙○○、甲○○向台中市南屯區調解委員會聲請調解時到場，曾向告訴人二人稱：肇事當時
    伊該車不見了，該車非伊駕駛等語，此為告訴人丙○○、甲○○所不否認；況告
    訴人丙○○、甲○○均陳稱：因肇事當時該車車速很快，且撞到伊等後即加速逃
    逸，故未看清楚該車是由男或女駕駛，亦不知該車內坐有幾人等語，顯見被告所
    有上開自用小客車於肇事前應係遭人竊取，而由該竊賊於前開時地駕駛該車不慎
    撞傷告訴人丙○○、甲○○二人肇事後逃逸無疑。是被告上開所辯，應可採信，
    自難僅憑被告於車禍發生後曾前往醫院探視告訴人及於告訴人聲請調解委員會調
    解時曾到場協調，即遽予推定確係被告於前開時地駕駛其所有上開自用小客車撞
    傷告訴人丙○○、甲○○二人。此外又查無其他積極証據足認被告有何上開過失
    犯行，既無証據証明被告犯罪，依法應諭知無罪之判決。
四、據上論斷，應依刑事訴訟法第三百零一條第一項，判決如主文。
中    華    民    國      八十八      年       十二    月       二      日
                                臺灣臺中地方法院交通法庭
                                        法  官  朱  光  國
右正本證明與原本無異。
如不服本判決，應於判決送達後十日內向本院提出上訴狀( 應附繕本 )，上訴於臺灣
高等法院臺中分院。
                                        書記官
中    華    民    國      八十八      年       十二    月       二      日
                                                                        Ｂ


司法院資訊處製作；財團法人民間司法改革基金會備份。
